臺灣臺北地方法院刑事判決　　　　　　　 96年度訴字第448號
　　公　訴　人　臺灣臺北地方法院檢察署檢察官
　　被　　　告　甲○○
　　　　　　　　　　　　(現於台灣台北監獄執行中）
上列被告因違反毒品危害防制條例案件，經檢察官提起公訴（
96年度毒偵字第594號），本院合議庭依被告於本院準備程序進
行中為有罪之陳述，裁定由受命法官獨任以簡式審判程序審理，
判決如下：
    主    文
甲○○施用第一級毒品，累犯，處有期徒刑拾月，減為有期徒刑
伍月，如易科罰金，以新台幣壹仟元折算壹日。
扣案之注射針筒壹支、塑膠鏟管壹支、殘渣袋壹個均沒收銷燬之
。
    犯罪事實
一、甲○○前於民國88年間因施用毒品案件，經送觀察勒戒後，
    認無繼續施用毒品傾向，經台灣台北地方法院檢察署檢察官
    於88年5月18日以88年度偵緝字第534號為不起訴處分確定；
    復因施用毒品案件，經台灣桃園地方法院於93年8月5日以93
    年度簡字第353號判決有期徒刑4月確定，其又於93年間因犯
    傷害、竊盜及贓物等罪，經台灣板橋地方法院93年度簡字第
    1534號、93年度易字第453號分別判處有期徒刑3月、1年及3
    月，與前開施用毒品案件合併定應執行有期徒刑1年7月，甫
    於94年11月18日縮短刑期執行完畢。竟於96年2月4日下午5
    時許，在台北縣深坑鄉○○路○段83巷巷口，以將第一級毒
    品海洛因至於針筒內再注射到體內之方式，施用第一級毒品
    海洛因，嗣於同日下午6時30分，為警在上址所查獲，並扣
    得注射針筒1支、塑膠鏟管1支、殘渣袋1個。
二、案經台北縣政府警察局新店分局報告台灣台北地方法院檢察
    署檢察官偵查起訴。
    理    由
壹、程序部分：
一、按本件被告甲○○所犯係死刑、無期徒刑、最輕本刑為3年
    以上有期徒刑以外之罪，其於準備程序就前揭被訴事實為有
    罪之陳述，經受命法官告知簡式審判程序之旨，並聽取其與
    公訴人之意見後，本院認無不得或不宜改依簡式審判程序進
    行之處，爰依刑事訴訟法第273條之1第1項、第284條之1，
    裁定本件由受命法官獨任進行簡式審判程序。
貳、實體部分：
一、訊之被告甲○○對於前揭犯罪事實坦承不諱，而被告為警查
    獲時所採集之尿液，經送台灣檢驗科技股份有限公司為濫用
    藥物尿液檢驗，證明被告有施用第一級毒品之事實，此有台
    灣檢驗科技股份有限公司96年2月16日CH/2007/20284號之濫
    用藥物檢驗報告在卷可稽，復有法務部調查局96年3月14日
    調科壹字第09623021840號鑑定書，及扣案之注射針筒1支、
    塑膠鏟管1支、殘渣袋1個，是本件事證已臻明確，被告犯行
    堪予認定，自應依法論科。
二、按海洛因為毒品危害防制條例第2條第2項第1款所規定之第
    一級毒品。被告施用海洛因之行為，係犯同條例第10條第1
    項之施用第一級毒品罪。被告有前開有期徒刑執行完畢之紀
    錄，有台灣高等法院被告前案紀錄表1份在卷可參，被告於5
    年內故意再犯本件有期徒刑以上之罪，應依刑法第47條第1
    項之規定論以累犯，並加重其刑。爰審酌被告曾因施用毒品
    而觸法，經觀察勒戒並強制戒治釋放後，復再次施用並持有
    毒品，難認有悔悟之心。施用及持有毒品對個人身心戕害甚
    鉅，然審酌其犯罪之動機、目的、所受之刺激、手段、智識
    程度及所生危害及犯後坦承犯行之態度等一切情狀，量處如
    主文所示之刑，以示懲儆。此外，犯罪在96年4月24日以前
    者，除本條例並有規定外，有期徒刑減其刑期2分之1；依本
    條例應減刑之罪，未經判決確定者，於裁判時，減其宣告刑
    ，依前項規定裁判時，應於判決主文同時諭知其宣告刑及減
    得之刑；犯最重本刑為5年以下有期徒刑以下之刑之罪，依
    本條例規定減為6月以下有期徒刑、拘役者，應於為減刑裁
    判時，併諭知易科罰金折算之標準，中華民國96年罪犯減刑
    條例第2條第1項第3款、第7條、第9條分別著有明文，是被
    告犯罪時間既在上開時間之前，自有該條例之適用，而減其
    宣告刑2分之1，並諭知易科罰金之折算標準。扣案之注射針
    筒1支、塑膠鏟管1支、殘渣袋1個，為被告所有供犯罪或犯
    罪預備之物，依刑法第38條第1項第2款規定宣告沒收。
三、台灣基隆地方法院檢察署96年度毒偵字第765號移送併辦意
    旨略以：被告基於施用第一級毒品海洛因之犯意，於96年2
    月7日凌晨1時10分為警採尿前回溯24小時內之某時許，在不
    詳處所，施用第一級毒品海洛因1次，嗣於同年月6日下午5
    時50分許，在台北縣平溪鄉東勢村43線3K處，因另涉竊盜罪
    嫌為警查獲，經警採其尿液送驗結果，其尿液中係呈鴉片類
    之陽性反應，因認被告涉有毒品危害防制條例第10條第1項
    之罪，並與前揭論罪科刑部分有包括一罪之集合犯關係。
四、上揭移送併辦意旨所指犯罪行為，被告於96年2月7日警詢稱
    ：伊最後1次係於96年2月4日17時許在自己車上施打海洛因
    ，而否認上揭移送併辦意旨之犯行；再服用海洛因後，尿液
    可驗出嗎啡最長時間，與服用劑量、服用頻率、服用方式、
    飲用水量之多寡、個人體質及其代謝情況等因素有關，依個
    案而異。依據Clarke's Isolation and Identification of
    Drugs第二版記述，海洛因服用後於24小時內，經由尿液排
    出之量可能達施用劑量之百分之80。另MichaelL.Smith等人
    針對不同受試者，以注射方式給予1次劑量3mg至12mg海洛因
    進行試驗，結果顯示注射劑量增加，可驗出嗎啡陽性反應（
    濃度高於或等於300ng/ml）之時間亦有延長之趨勢，而不同
    受試者可檢出嗎啡陽性之時間各異，平均為一至二天，惟部
    份注射12mg海洛因者，至72小時仍可檢出微量嗎啡成分，故
    若服用高劑量海洛因，其尿液在72至96小時內，仍有檢出嗎
    啡成分可能性，但以嚴重海洛因濫用者之可能性較高。另依
    據Clarke`s Isolation and Identification of Drugs第二
    版記載，嗎啡（海洛因之主要代謝物）之半衰期（血中濃度
    減半所需之時間）大約為3小時，而服用海洛因後24小時內
    約有服量之80%排泄於尿液中；海洛因於尿液中排出之最長
    時限，受施用劑量、施用方式、個人體質及其代謝情況等因
    素影響，因個案而異，一般可檢出之最長時間為海洛因服用
    後2至4天，此有行政院衛生署管制藥品管理局92年2月7日管
    檢字第0920000881號函及91年10月3日管檢字第110436號函
    在卷可按，是依據被告在本案於96年2月4日查獲時所採集尿
    液作成之台灣檢驗科技股份有限公司96年2月16日CH/2007/2
    0284號濫用藥物檢驗報告，其嗎啡數值為33446ng/ml，而併
    辦部分於96年2月7日查獲時所採集尿液作成之台灣檢驗科技
    股份有限公司96年3月3日CH/2007/20802號濫用藥物檢驗報
    告，其嗎啡數值為2830ng ml，其數值已較本案所測數值明
    顯降低且呈微量反應，可推知被告上述所言應為真正，因此
    ，則被告於該貳次查獲，應僅係同一次施用第一級毒品海洛
    因之行為，應可認定。
參、退回併辦部分：
一、台灣板橋地方法院檢察署96年度毒偵字第3010號移送併辦意
    旨略以：被告基於施用第一級毒品海洛因之犯意，於96年4
    月14日為警採尿回溯前26小時內之某時許，在不詳地點處所
    ，施用第一級毒品海洛因，嗣於同日凌晨1時許，在台北縣
    三重市○○路○段8弄9號前，為警查獲，經警採其尿液送驗
    結果，其尿液中係呈鴉片類之陽性反應；另台灣台北地方法
    院檢察署96年度毒偵字第1786號移送併辦意旨略以：被告於
    96年4月17日上午11時許，在其台北縣平溪鄉東勢村芊蓁坑
    10號住處，施用第一級毒品海洛因，經警採其尿液送驗結果
    ，其尿液中係呈鴉片類之陽性反應；又台灣台北地方法院檢
    察署96年度毒偵字第1864號移送併辦意旨略以：被告於96年
    4月20日某時，在台北縣深坑鄉某處，施用第一級毒品海洛
    因，經警採其尿液送驗結果，其尿液中係呈鴉片類之陽性反
    應；而均認被告涉有毒品危害防制條例第10條第1項之罪，
    並與前揭論罪科刑部分有包括一罪之集合犯關係。
二、上揭移送併辦意旨所指犯罪行為，固據被告坦認無諱，並有
    卷附台灣檢驗科技股份有限公司96年4月26日CH/2007/40551
    號96年5月7日、CH/2007/40876號濫用藥物尿液檢驗報告、9
    6年5月22日CH/2007/50292號、扣案海洛因2包（毛重0.7公
    克、淨重0.2公克）等可資佐證，固堪認被告確有移送併辦
    意旨所指犯行。惟按刑法第56條連續犯之規定於95年7月1日
    經刪除後，對於先前實務上以連續犯予以處理之案件，應視
    具體個案，除對於合乎接續犯或包括的一罪之情形，認其構
    成單一之犯罪外，應認係數罪併罰（最高法院95年度台上字
    第4112號判決參照）。本案被告於96年2月4日下午5時許在
    台北縣深坑鄉○○路○段83巷巷口，與前述2件移送併辦之
    被告96年4月14日為警採尿回溯前26小時內之某時許在不詳
    地點處所及96年4月17日上午11時許在其台北縣平溪鄉東勢
    村芊蓁坑10號住處，施用第一級毒品海洛因之行為，其時間
    已分別相隔2個月以上，時間非屬密接，而被告於本案施用
    毒品之地點與移送併辦部分之施用地點復不相同，已據被告
    供陳無誤，是被告之3次施用行為間本係分別作成，其個別
    之獨立性極強，於刑法評價上原難視為數個舉動之接續進行
    ，與接續犯之定義即有出入；另被告所違反之毒品危害防制
    條例第10條第1項施用第一級毒品罪，其構成要件性質上並
    不必然具有反覆、延續實行之特徵，而行為人施用毒品之行
    為型態，並不如經營特定業務般，必須於在密切接近之一定
    時間及空間內複次從事該特定構成要件行為，縱使施用毒品
    之行為時有所謂成癮性或慣常性之形成，然此應與該施用者
    自我行為控制犯罪慾念之能力強弱有關，並非施用毒品犯罪
    所獨有，僅屬程度之區別而已，與本罪之犯罪構成要件之本
    質無涉，尚非概念涵攝時應予考量之要素，是縱因毒品之施
    用易使行為人獲致愉悅快感而導致依賴性一再施用，然此現
    象係源於該行為人之因素所造成，並非施用行為本身使然，
    故此情形並無成立集合犯之餘地。至刪除刑法第56條規定之
    修正說明，雖有謂：「連續犯之規定廢除後，對於部分習慣
    犯，例如竊盜、吸毒等犯罪，是否會因適用數罪併罰而使刑
    罰過重產生不合理之現象一節，在實務運用上應可參考德、
    日等國之經驗，委由學說即實務以補充解釋之方式，發展接
    續犯之概念，對於合乎『接續犯』或『包括的一罪』之情形
    ，認為構成單一之犯罪，以限縮數罪併罰之範圍，用以解決
    上述問題。」等語，似有意將如本案數次施用毒品之犯行涵
    括入「接續犯」或「包括的一罪」之範圍中。然查，該立法
    說明僅為解釋法律適用之參考材料之一，其既未列入法律文
    字，則並無具立法機關制定法律之拘束效力；再者，我國實
    務判決對於「接續犯」或「包括的一罪」之概念已有清楚定
    義，若非有不合時宜或顯難適用之特殊考量，尚難以補充解
    釋發展之方式過度擴張「接續犯」或「包括的一罪」之概念
    ；又修正後之刑法第51條已對數罪併罰之定應執行刑方式有
    合理適當之規定，則如何會因數罪併罰而使刑罰過重產生不
    合理之現象，上開修正說明並未為進一步之解釋，然依上開
    規定所定數罪併罰之應執行刑，於實務適用上既未曾因而發
    生修正理由所謂使刑罰過重而不合理之情形，則是否有將原
    實務判決所界定「接續犯」或「包括的一罪」之概念予以擴
    充之必要，亦有疑義，縱若立法者憂心上開規定之適用將導
    致法官對於刑度之裁量權過於擴張，仍應自行以立法之方式
    予以規範並限制之，而非捨此不為，反循立法說明之方式冀
    求以法官於判決時自我設限之方式形成實務見解，如此本末
    倒置無非緣木求魚。是上開2件移送併辦意旨所載之被告施
    用第一級毒品海洛因之事實，其於新法施行後，於刑法評價
    上，並不符合係在密切接近之一定時空，持續實行之一個延
    續性之行為觀念，而施用毒品之本質亦非具反覆性與延時性
    等特徵，難認為與本件為裁判上一罪或實質上一罪之性質，
    不應論以接續犯或集合犯等實質上一罪，故此部分與與本件
    起訴之犯罪事實，無實質上一罪或裁判上一罪之關係，無從
    併為審理，此部分應退回由檢察官另行依法辦理，附此敘明
    。
據上論斷，應依刑事訴訟法第273條之1、第299條第1項前段，毒
品危害防制條例第10條第1項，刑法第41條第1項前段、第47條第
1項、第38條第1項第2款，中華民國九十六年罪犯減刑條例第2條
第1項第3款、第7條、第9條，判決如主文。
本案經檢察官鄭堤升到庭執行職務。
中　　華　　民　　國　　96　　年　　7 　　月　　20　　日
             　　 刑事第一庭          法　官　蘇嘉豐
以上正本證明與原本無異。
如不服本判決，應於判決送達後10日內向本院提出上訴狀（應抄
附繕本）。
                                      書記官　蘇靜紅
中　　華　　民　　國　　96　　年　　7 　　月　　20　　日
附錄本案論罪科刑所適用法條全文：
毒品危害防制條例第10條第1項：
施用第一級毒品者，處六月以上五年以下有期徒刑。
施用第二級毒品者，處三年以下有期徒刑。
